臺灣桃園地方法院刑事判決　　　　　　　　　　　　　九十年度訴字第一七七號
　　公　訴　人　臺灣桃園地方法院檢察署檢察官
　　被　　　告　乙○○　男三十.
右列被告因偽造文書等案件，經檢察官提起公訴（九十年度偵字第六六七二號、第八
八二七號）本院判決如左：
    主  文
乙○○連續意圖行使偽造私文書，足以生損害於他人，處有期徒刑貳年陸月。
如附表所示之物均沒收。
    事  實
一、緣乙○○與其前妻林玉琴係居住於桃園縣蘆竹鄉○○路一六八號二樓之五「甜蜜
    進行曲」大樓社區之住戶，乙○○於民國九十年二月間擔任「甜蜜進行曲」管理
    委員會之主任委員，鍾登南擔任總務委員，陳艷純為財務委員，乙○○與陳艷純
    、鍾登南並於九十年二月十四日至台灣土地銀行南崁分行辦理開戶手續，於簽妥
    約定書、印鑑卡後，始發現未備齊財政部台灣北區國稅局之扣繳單位設立（變更
    ）登記申請書，由乙○○於翌日補正後，於九十年二月十五日取得該行第000
    000000000號綜合存款存摺，由乙○○負責保管。詎乙○○因在外積欠
    大筆債務，無力償還，竟基於意圖為自己不法之所有、偽造文書之概括犯意，於
    九十年三月十四日提款前某日利用業務上保管「甜蜜進行曲」管理基金存摺上有
    鍾登南、陳艷純留存之管理基金存摺之印文，至桃園縣蘆竹鄉○○街上利用不知
    情之刻印店仿照原留存之「鍾登南」、「陳艷純」之印文代刻「鍾登南」、「陳
    艷純」之印章各一枚，偽造該二人之印章後，先於九十年三月十四日，以其所偽
    刻之「鍾登南」、「陳艷純」之印文及其先前留存之個人印文與所保管之「甜蜜
    進行曲管理委員會」印文，在台灣土地銀行南崁分行，填寫存摺類取款憑條領取
    甜蜜進行曲管理委員會第000000000000號綜合存款帳號內之新台幣
    （下同）一萬元，而偽造該私文書，並持向設於桃園縣蘆竹鄉○○路二一五號之
    台灣土地銀行南崁分行行員領款而行使該偽造取款憑條之私文書，致該銀行之承
    辦人員陷於錯誤，交付一萬元予乙○○，足以生損害於「陳艷純」、「鍾登南」
    、土地銀行對於存戶存取款項管理之正確性；嗣於同年三月十九日，又以相同之
    手法，偽造領取存款四十九萬元之取款憑條，持向土銀南崁分行之承辦人員領款
    ，而行使偽造私文書，致使土銀南崁分行之承辦人員陷於錯誤，悉數交付四十九
    萬元，足以生損害於「陳艷純」、「鍾登南」、土地銀行對於存戶存取款項管理
    之正確性。乙○○復於九十年三月二十八日至土銀南崁分行，向該行行員丙○○
    謊稱「甜蜜進行曲」管理委員會第000000000000號綜合存款存摺遺
    失，填寫「單摺掛失止付暨補發申請書」，並蓋用前該偽刻之「鍾登南」、「陳
    艷純」之印章之印文，偽造該「單摺掛失止付暨補發申請書」，足以生損害於鍾
    登南、陳艷純、金融機構對於存款客戶資料管理之正確性，並持該偽造「單摺掛
    失止付暨補發申請書」之私文書向土銀南崁分行行員丙○○行使，使丙○○陷於
    錯誤而據以補發「甜蜜進行曲管理委員會」新存摺予乙○○。乙○○又承上犯意
    ，於九十年四月二十日以與九十年三月二十八日之相同手法，再度前往土銀南崁
    分行，向土銀南崁分行之承辦人員林威震謊稱甜蜜進行曲管理委員會前開存摺又
    遺失，在該分行內填寫「單摺掛失止付暨補發申請書」，並蓋用前該偽刻之「鍾
    登南」、「陳艷純」之印章之印文及盜用「甜蜜進行曲管理委員會」印文，偽造
    該「單摺掛失止付暨補發申請書」，足以生損害於鍾登南、陳艷純、金融機構對
    於客戶存款管理之正確性，並持該偽造「單摺掛失止付暨補發申請書」之私文書
    向土銀南崁分行行員林威震行使，使林威震陷於錯誤而據以補發「甜蜜進行曲管
    理委員會」新存摺予乙○○。乙○○取得補發之存摺後，隨即於同日，在該分行
    內蓋用偽造之「鍾登南」、「陳艷純」印文，偽造取款二百三十萬元取款條之私
    文書後後，持向土銀南崁分行之櫃員領取款項而行使該偽造私文書，足以生損害
    於鍾登南、陳艷純、及金融機構對於客戶存款管理之正確性，致土銀南崁分行櫃
    員陷於錯誤，而交付二百三十萬元。共計向土地銀行南崁分行詐得二百八十萬元
    ，供己償債花用殆盡。迨土銀南崁分行之人員察覺異狀通知鍾登南、陳艷純，經
    查證後，始悉上情。
二、案經鍾登南、陳艷純訴請台灣桃園地方法院檢察署檢察官偵查起訴。
    理  由
一、右揭事實，迭據被告乙○○於偵審中供承不諱，復有單摺掛失止付暨補發申請書
    二紙、九十年四月二十日金額二百三十萬元之取款條影本在卷可稽，並經證人即
    土銀南崁分行之承辦人員丙○○、林威震於偵查中結證被告本人親自到銀行稱存
    摺遺失，且所蓋用之相關印文無誤，所以依規定予以補發新存摺等情屬實。復有
    被告前往領款之錄影帶扣案可證，而證人鍾登南、陳艷純於本院審理中均稱未曾
    將印章交給被告保管，被告於偵審中本院則稱係利用鍾登南、陳艷純二人先前所
    留下之印文請不知情之刻印店代刻陳艷純、鍾登南之印章，且土地銀行南崁分行
    之職員林威震於偵查中證稱被告乙○○持向該行辦理存摺掛失之印章經核對均無
    誤故依其所請補發新摺，可證被告自白自行以持有之「鍾登南」、「陳艷純」之
    印令刻印店代刻印章等情屬實，且本件被告係在九十年三月十四日首次盜領一萬
    元，自堪認被告係在盜領前某日偽刻印章無誤。至公訴人指被告於九十年三月二
    十八日盜領存款五十萬元一節，經本院向土銀南崁分行調閱相關取款憑證，被告
    應係分別於九十年三月十四日領款一萬元，同年月十九日領款四十九萬元，九十
    年三月二十八日甜蜜進行曲管理委員會並無提款交易之事實，有土銀南崁分行九
    十一年一月十七日崁存字第九一○○○一五號函暨取款條影本、證人即甜蜜進行
    曲管理委員會現任主任委員甲○○所呈之土銀南崁分行九十一年二月二十六日崁
存字第九一○○○五四號函暨存款分戶明細、取款憑條影本在卷可稽，故被告應
    係分別於九十年三月十四日盜領一萬元，同年月十九日盜領四十九萬元，併此敘
    明。從而，本件被告之自白與事實相符，事證明確，被告犯行洵看認定。
二、查被告乙○○明知「鍾登南」、「陳艷純」並無向土地銀行南崁分行提領三次合
    計二百八十萬元、掛失「甜蜜進行曲管理委員會」存摺之事實，其以偽造之「鍾
    登南」「陳艷純」之印章而填寫取款條、單摺掛失止付暨補發申請書，該等取款
    條與單摺掛失止付暨補發申請書自屬私文書，被告無權製作該內容不實之文書，
    自構成刑法之偽造私文書罪。故核被告乙○○所為，係犯刑法第二百十六條、第
    二百十條之行使偽造私文書罪、同第三百三十九條第一項之詐欺取財罪。被告盜
    用「鍾登南」、「陳艷純」印文，偽造「鍾登南」、「陳艷純」印文之行為，均
    為偽造私文書之部分行為；其偽造取款條、單摺掛失止付暨補發申請書等私文書
    後持以行使，偽造之低度行為為行使之高度行為所吸收，均不另論罪。被告在取
    款條、單摺掛失止付暨補發申請書上同時偽造「陳艷純」「鍾登南」之印文而偽
    造該私文書，並持向銀行行使，為想像競合犯，應依刑法第五十五條之規定，從
    一重之行使偽造私文書罪處斷。被告先後多次之行使偽造私文書、詐欺取財行為
    ，均時間緊接，所犯構成要件相同之罪名，顯係基於概括犯意反覆為之，均為連
    續犯，應依刑法第五十六條之規定，以一罪論並加重其刑。又被告所犯上開二罪
    間，有方法結果之牽連關係，為牽連犯，應依刑法第五十五條之規定，論以較重
    之刑法第二百十六條、第二百十條之行使偽造私文書罪。爰審酌被告雖無前科，
    然為解決個人債務問題，竟然利用職務上掌管管理委員會存摺、印章之機會，不
    僅盜領管委會公款，還二度向銀行行員謊稱存摺遺失申請補發新存摺，在短短一
    個月於之期間內，盜領侵占管委會公款達二百八十萬元，金額不可謂少，且自案
    發迄今，均分文未償還管理委員會，其犯後態度不佳等一切情狀，量處如主文所
    示之刑。
三、如附表所示之「鍾登南」、「陳艷純」印文，應依刑法第二百十九條之規定，宣
    告沒收；至於被告偽造之「鍾登南」、「陳艷純」之印章各一枚雖未扣案，然無
    證據證明已經滅失，亦應依前開規定宣告沒收。
四、至公訴人以被告藉擔任主任委員享有保管「甜蜜進行曲管理委員會」管理基金存
    摺之便，而將自銀行盜領之二百八十萬元花用殆盡，認此部分涉有業務侵占犯行
    云云。惟查，本件被告係利用盜刻「鍾登南」、「陳艷純」之印章而偽造取款條
    向銀行騙取一萬元、四十九萬元後，又向銀行謊稱存摺遺失申請補發存摺後又以
    盜刻之「鍾登南」「陳艷純」之印文向銀行詐領二百三十萬元，被告三次盜領款
    項均是以偽造之印章與向銀行謊報遺失之存摺向銀行詐欺取得「甜蜜進行曲管理
    委員會」存在該銀行帳戶內之款項，銀行因受被告之詐術陷於錯誤而交付被告共
    二百八十萬元，故二百八十萬元乃被告詐欺行為所得之贓物，被告將之花用殆盡
    ，乃屬處分贓物之行為，而非另行構成業務侵占犯行，蓋「甜蜜進行曲管理委員
    會」從未向銀行領取前開款項，故被告未曾取得二百八十萬元之合法持有，自無
    所謂變異持有為所有之犯意，而構成業務侵占犯行，惟公訴人認此部分與前開起
    訴並經本院判決有罪部分具有牽連犯之裁判上一罪關係，故就此部分不另為無罪
    之諭知，負此敘明。
據上論斷，應依刑事法第二百九十九條第一項前段，刑法第五十六條、第二百十條、
第二百十六條、第二百十九條、第三百三十九條第一項、第五十五條，罰金罰鍰提高
標準條例第一條前段，判決如主文。
本案經檢察官楊挺宏到庭執行職務。
中　　　華　　　民　　　國　　九十一　　年　　十二　　月　　  三十一 　 日
                                    臺灣桃園地方法院刑事第五庭
                                        法　官  林  孟  宜
右正本證明與原本無異。
如不服本判決，應於判決送達後十日內，向本院提出上訴狀。
                                        書記官
中　　　　華　　　　民　　　　國　　八十　　　年　　　　　　月　　　　　日
附表：
編號   沒收物名稱    數量    所在處所
一     鍾登南印文    一枚    九十年三月二十八日單摺掛失止付暨補發申請書
二     陳艷純印文    同右    同右
三     鍾登南印文    同右    九十年四月二十日單摺掛失止付暨補發申請書
四     陳艷純印文    同右    同右
五     鍾登南印文    同右    九十年四月二十日金額二百三十萬元取款條
六     陳艷純印文    同右    同右
七     鍾登南印章    同右    未扣案
八     陳艷純印章    同右    同右
